臺灣高等法院高雄分院刑事判決　　 96年度上更(二)字第130號
上　訴　人
即　被　告　甲○○
選任辯護人　梁智豪律師
上列上訴人因違反毒品危害防制條例案件，不服臺灣高雄地方法
院94年度訴字第4034號中華民國95年4 月25日第一審判決（起訴
案號：臺灣高雄地方法院檢察署94年度偵字第16634 號），提起
上訴，經判決後，由最高法院第2 次發回更審，本院判決如下：
    主  文
原判決撤銷。
甲○○共同連續販賣第一級毒品，累犯，處有期徒刑拾貳年，褫
奪公權陸年。扣案如附表編號1 所示第一級毒品海洛因參包（合
計淨重參拾捌點陸玖公克，包裝袋總重貳點零伍公克）沒收銷燬
之，扣案如附表編號2、3所示之行動電話各壹支沒收（均含ＳＩ
Ｍ卡），未扣案之販賣第一級毒品所得新台幣壹萬陸仟元連帶沒
收之，如全部或一部不能沒收時，以其財產連帶抵償之。
    事  實
一、郭建志平日即有施用第一級毒品海洛因之惡習，其於民國94
    年5 月中旬，先後兩次撥打甲○○（綽號「小飛俠」）所有
    門號0000000000號行動電話，請託甲○○向王進鴻詢問有無
    海洛因可出售及價格為何，甲○○（綽號小飛俠，前於民國
    85年間因違反肅清煙毒條例案件，經臺灣高雄地方法院判處
    有期徒刑3 年2 月確定，於88年8 月5 日縮短刑期假釋出監
    ；惟於假釋期間之88年間因施用毒品案件，經執行觀察勒戒
    、強制戒治後，上開假釋遭撤銷，而自90年2 月22日入監執
    行殘刑，後於93年9 月1 日縮刑期滿執行完畢。）乃以其上
    開行動電話撥打王進鴻（綽號「醜猴」）之門號0000000000
    號行動電話，聯絡王進鴻關於郭建志欲購買海洛因之事，王
    進鴻向甲○○表示願意出售海洛因予郭建志，甲○○即基於
    與王進鴻共同販賣第一級毒品海洛因營利之犯意聯絡，將王
    進鴻願意出售之海洛因數量、價格告知郭建志，並居間使王
    進鴻與郭建志就此海洛因交易之價格、數量、交易地點及方
    式等交易事項達成意思表示之合致，甲○○與王進鴻以此方
    式，在高雄市左營區凹仔底附近之某家汽車旅館，販售海洛
    因予郭建志兩次，每次販售之金額為新台幣 (下同)8,000元
    ，販賣數量不詳。
二、郭建志於94年7 月25日晚間7 時40分許，在高雄市○○區○
    ○路與正言路某加油站內，為警查獲其施用海洛因 (業經原
    審法院94年訴字3479號判決在案)， 郭建志為求減刑乃配合
    員警查緝毒品，於警方授意下於94年7 月25日21時56分28秒
    ，使用門號0000000000之行動電話撥打甲○○上開門號0000
    000000號行動電話，向原即具有與王進鴻共同販賣第一級毒
    品海洛因犯意之甲○○，佯稱其欲向王進鴻購買海洛因，請
    甲○○向王進鴻詢問售價為何，甲○○旋於21時58分27秒撥
    打上開0000000000行動電話向王進鴻詢問後，即與王進鴻共
    同承上開販賣海洛因營利之意圖，而於10時零分55秒以上開
    行動電話向郭建志轉知王進鴻要價1 兩海洛因（37.5公克）
    18萬元，郭建志佯稱同意此交易價格，當晚甲○○繼續以電
    話撥打郭建志持用之0000000000、0000000000號行動電話及
    王進鴻之上開行動電話居中聯絡，至晚間11時40分12秒，甲
    ○○乃與郭建志約定在高雄市○○區○○路大帑殿ＫＴＶ中
    庭見面交付海洛因及購買海洛因之價金，而王進鴻承上販賣
    毒品之犯意，於同上年月日晚上11點左右，於高雄市○○路
    及瑞隆路口，向姓名、年籍不詳綽號「老兄」之成年男子，
    以15萬元販入第一級毒品海洛因3 包，嗣於翌日凌晨零時30
    分許，王進鴻即依約持其所販入之上開海洛因3 包與甲○○
    前往上開地點，未見郭建志即為埋伏之警員當場查獲，並扣
    得上開海洛因3 包 (淨重38.68 公克)， 並當場扣得均供本
    件犯罪所用之甲○○所有門號0000000000行動電話1 支 (含
    ＳＩＭ1 片）及王進鴻所持有之序號000000000000000 行動
    電話（ＳＩＭ卡門號為0000000000號）。
三、案經高雄市警察局鼓山分局報告高雄地方法院檢察署檢察官
    移送偵辦。
    理  由
一、證據能力：
（一）被告以外之人於審判外之言詞或書面陳述，除法律有規定
      者外，不得作為證據，刑事訴訟法第159 條第1 項固有明
      文。惟被告以外之人於檢察事務官、司法警察官或司法警
      察調查中所為之陳述，與審判中不符時，其先前之陳述具
      有較可信之特別情況，且為證明犯罪事實存否所必要者，
      得為證據，同法第159 條之2 亦有明文。證人郭建志於警
      詢證稱：伊於94年5 月中旬曾透過被告甲○○向王進鴻購
      買海洛因2-3 次，每次8 、9 千元等語（見警卷第16頁）
      ，與其在原審審理中證稱：伊並未在94年5 月中旬透過被
      告向王進鴻買過海洛因等情（見原審卷第134 頁）不相符
      合。惟郭建志於警詢所言，乃係甫查獲被告與王進鴻販賣
      海洛因數小時後，即向警員所為之陳述，其陳述自無受他
      人影響或污染之可能，且郭建志於原審亦陳稱：警詢當時
      伊神智還算正常，且警詢筆錄確有依其陳述為記載等語（
      見原審卷第134 、135 頁），足見其於警詢為陳述時，並
      無遭受警員不當之壓力，乃自由意志下所為之陳述，自有
      特別可信之情形，且為證明本件被告有無在94年5 月中旬
      販賣海洛因之犯行所必要之證據，依上開規定，自得作為
      證據。
（二）本判決所引用之被告以外之人於審判外之陳述，除上開郭
      建志於警詢之陳述外，檢察官、被告及其辯護人於本院本
      審調查證據時，均知悉為傳聞證據，惟均未於言詞辯論終
      結前聲明異議，且本院審酌各該證據取得均無違法之情事
      ，適當作為證據，依刑事訴訟法第159 條之5 第2 項、第
      1 項規定，自均得作為證據。
（三）按犯罪嫌疑人本無犯罪之故意，純因司法警察之設計，以
      引誘、教唆等不正當方法，誘發犯罪行為人萌生犯意，進
      而著手實行，因其並非循正當法定程序取得證據，法院即
      應依個案情節，本於刑事訴訟法第158 條之4 所規定之人
      權保障及公共利益之衡平審酌，判斷是否容許該證據具有
      證據能力（最高法院92年度台上字第7364號判決參照）。
      本件被告在94年5 月中旬即曾以居間聯絡使郭建志與王進
      鴻達成買賣海洛因之合意，而與王進鴻共同販賣海洛因予
      郭建志（理由詳後述），則其於94年7 月25日郭建志在電
      話中託其向王進鴻詢問有無海洛因可賣之前，自已有與進
      鴻共同販賣海洛因之犯意，非純因警察之設計、引誘、教
      唆而生販賣毒品之犯意，揆諸上開意旨，郭建志為求其被
      查獲持有海洛因之犯行獲取輕判，而配合警方向被告佯稱
      要向王進鴻購買海洛因，請被告聯絡王進鴻，進而於上開
      時地，逮捕攜帶海洛因至上開ＫＴＶ中庭之王進鴻與被告
      ，進而當場扣得之該等海洛因，自非以陷害教唆之不法方
      法取得之證據，應得作為證據。
二、訊據被告固坦承伊綽號為「小飛俠」，於94年7 月25日下午
    9 時56分27秒許以後，曾使用0000000000號行動電話，多次
    與綽號「阿浪」之郭建志持用之0000000000號、0000000000
    號行動電話、綽號「醜猴」之王進鴻持用之0000000000號行
    動電話聯絡關於郭建志欲向王進鴻購買海洛因事宜，其後並
    約定在高雄市○○區○○路633 號「大帑殿KTV 」交易海洛
    因，嗣於翌日凌晨0 時30分許，王進鴻攜帶海洛因3 包抵達
    上開「大帑殿KTV 」，伊與王進鴻進入該KTV 中庭時為警查
    獲等事實，惟否認共同販賣第一級毒品海洛因犯行，辯稱：
    伊未曾於94年5月中旬販賣海洛因與郭建志，94年7月25日晚
    間，伊只是幫郭建志聯絡王進鴻，是郭建志要伊幫他向王進
    鴻買海洛因，伊只是將郭建志所說之數量、價格轉知王進鴻
    ，但王進鴻沒有說要給伊1萬元，而是郭建志有說要給伊1萬
    元，伊有說不用，伊沒有與王進鴻共同販賣海洛因云云。然
    查：
（一）94年7月26日凌晨0時30分許，警方在上開明華路633號「
      大帑殿KTV」中庭，自證人王進鴻身上查扣如附表編號1所
      示之白粉3 包，經鑑驗均含有第一級毒品海洛因成分（驗
      後淨重38.69 公克，合計空包裝重2.05公克），有法務部
      調查局94年10月7日調科壹字第220021126號鑑定通知書1
      紙在卷可按（見94偵16634 號卷第96頁）；且上開海洛因
      係證人王進鴻於94年7 月25日晚間11時20分許，在高雄市
      ○○路及瑞隆路口，向年籍姓名不詳綽號「老兄」之成年
      男子以15萬元購得一節，亦據王進鴻於警詢陳述明確（見
      警卷第4 頁），而被告始終否認知悉證人王進鴻此部分犯
      販入海洛因情形如何，則證人王進鴻此部分販入海洛因之
      舉，顯係單獨基於意圖營利之犯意所為，尚與被告無涉。
      。至於王進鴻於原審、本院前審就購得上開海洛因3 包之
      時間，或稱「於94年7 月25日中午左右購入」（見原審卷
      第97頁）、「94年7 月25日下午5 、6 點買的」（見本院
      上訴卷第120 頁）等語，雖前後陳述不一，亦與其於警詢
      所陳不同，但依據經驗法則，人之記憶會隨時間之經過而
      趨於模糊，若非刻意就某一記憶有所隱瞞或故意扭曲，自
      應以距事發最近之記憶較為清楚可信；而王進鴻自始即承
      認上開海洛因3 包為其所購得，當無於初次陳述時，即為
      曲意為購買時間不實陳述之必要，自仍應認王進鴻於警詢
      所言其購得上開海洛因3 包之時間為94年7 月25日晚間11
      時20分許較為可信。
（二）郭建志於94年7 月25日晚間7 時40分許，因持有毒品案件
      經警查獲後，供出毒品來源，而為配合員警查緝毒品，乃
      自同日晚間9 時56分28秒許起，以其持用之0000000000號
      行動電話撥打被告所有之0000000000號行動電話，佯稱「
      其欲購買約1 兩之海洛因，請甲○○問王進鴻，有無1 兩
      之海洛因及售價」等語，被告應允後即與王進鴻、郭建志
      接續相互連絡，並合意以1 兩海洛因18萬元為交易之價格
      、數量及後述之交貨時、地，乃約定將在上開明華路633
      號「大帑殿KTV 」交易海洛因，被告與王進鴻並因此於翌
      日（26日）上午0 時30分許為埋伏員警查獲等情。業據證
      人郭建志於警詢陳稱：「伊綽號『阿浪』，使用00000000
      00號、0000000000號行動電話，伊於94年7 月25日下午7
      時40分許，在高雄市○○區○○路與正言路旁之加油站被
      查獲持有3 包海洛因，後伊向警方提供上線，查緝賣伊海
      洛因的上手，所以於同日下午9 時50分許以伊行動電話
      0000000000號撥打綽號『小飛俠』的行動電話0000000000
      號，要聯絡『醜猴』購買海洛因1 兩，價錢是18萬元，後
      來同日下午11時30分許，『小飛俠』打電話給伊，說約好
      『醜猴』，就約在明華路633 號『大帑殿KTV 』中庭等，
      之後『小飛俠』與『醜猴』於26日上午0 時30分前來，就
      被警察查獲；伊向甲○○說如果伊有向王進鴻以18萬元買
      1 兩海洛因成功，會給他1 萬元作為利益，甲○○說是朋
      友不用」（見警卷第16至18頁），於原審亦證述：「伊於
      94年7 月25日下午7 時40分在高雄市○○區○○路與建國
      路口加油站被警察查獲海洛因3 包；甲○○綽號叫『小飛
      俠』，與伊是朋友，他認識『醜猴』王進鴻；因伊沒有『
      醜猴』的電話，所以94年7 月25日當天有打電話麻煩甲○
      ○幫伊打電話給王進鴻，幫伊問毒品的價格，如果有買到
      ，伊會給他一點酬勞，但甲○○說不用酬勞；後來甲○○
      在電話中告知伊對方要賣18萬元，確定後價格之後，伊等
      約在中華路（應為明華路之誤）『大帑殿KTV 』，是甲○
      ○於94年7 月25日晚上10點多到11點多回覆伊電話，伊有
      帶警察去『大帑殿KTV 』；伊94年7 月25日當天在電話裡
      告訴甲○○伊要購買海洛因1 兩，叫他去聯絡『醜猴』看
      看，看是否有1 兩海洛因可以賣給伊，並且問價格是多少
      錢；甲○○最初在第一通電話中說，要聯絡『醜猴』看看
      ，而且沒有告訴伊1 兩的價格多少，掛斷電話之後，伊再
      打給甲○○，告訴甲○○說1 兩的價格不要超過18萬元，
      後來甲○○再打過來給伊時，說有毒品，1 兩賣18萬元，
      在電話中，伊有告訴甲○○要給他酬勞，但甲○○說不要
      」等語明確（見原審卷第125 至131 頁）。且證人王進鴻
      於警、偵、原審、本院上訴審各陳稱：「甲○○向伊表示
      他朋友要以18萬元代價買海洛因，伊有說要給甲○○1 萬
      元代價作為酬傭」（見警卷第3 、4 頁）、「甲○○有打
      電話給伊說要買1 兩海洛因」（見94偵16634 號卷第37頁
      ）、「甲○○於25日晚上10點或11點左右打電話給伊，問
      伊是否有毒品海洛因」（見原審卷第99頁）、「94年7 月
      25日那天晚上，在電話中甲○○有提到有人要向伊買海洛
      因」（見本院上訴卷第115 頁）等語在卷。而證人即警員
      李正雄就本案查獲之過程亦於原審亦證稱：「（為何前往
      查緝？查緝的過程？）我是先查獲郭建志，當時郭建志有
      查獲三包的毒品，全部是1.1 公克，當時我有跟郭建志說
      ，如果可以供出上手的話，可以減輕徒刑，結果他就在警
      詢中供出上手的電話，當時郭建志所提供的電話的使用者
      的綽號叫做小飛俠，並且說他之前已經跟小飛俠買過二、
      三次，他供出電話之後，他就開始聯繫小飛俠，他們並且
      在電話中約好要購買的數量、交貨的地點，我們才帶同郭
      建志到大帑殿查緝到王進鴻、甲○○，我們在警察局時，
      的確有要郭建志打電話給小飛俠。」、「有的，郭建志想
      要減輕他的刑度，他就主動說要打電話給甲○○。」、「
      交談的過程中，我不是全程在場，我只有聽到好像郭建志
      說要買「一件」（台語），要以十八萬元購買，至於他們
      如何去談，我記不起來了。」、「（你們到大帑殿時，是
      否有當場查獲他們在交易毒品？）當天是我們跟郭建志先
      到大帑殿ＫＴＶ，後來王進鴻跟甲○○進來，他們兩人一
      進門，郭建志跟我們講說這兩個人就是要交易毒品的對象
      ，所以在郭建志與王進鴻、甲○○講話之前，我們就上前
      查緝逮捕王進鴻、甲○○，因此毒品並未交付給郭建志。
      」各等語明確（見原審卷第92-94 頁）。此外，復有被告
      、王進鴻所有而供渠等聯絡販賣海洛因事宜所用如附表編
      號2 、3 所示之行動電話話機（含ＳＩＭ卡）扣案可資佐
      證。此部分事實自堪認定。
（三）證人王進鴻嗣於警詢已證稱：「甲○○向伊表示他朋友要
      以18萬元代價買海洛因，伊有說要給甲○○1 萬元代價作
      為酬傭」等語明確（見警卷第3 頁），其於原審雖改口稱
      ：係警察要伊作此陳述云云（見原審卷第100 頁），然查
      ：
   1、經本院上訴審勘驗王進鴻警詢錄音帶結果：「警詢錄音
      為連續錄音。王進鴻警詢陳述與警詢筆錄內容大致相符
      。王進鴻回答語氣深沈平靜，內容清晰可辨，曾經有打
      呵欠情事。未發現有員警指示王進鴻就問題為如何回答
      之情形（見本院上訴卷第119 頁），而王進鴻對此勘驗結
      果，則稱係在製作筆錄前，警察就要伊如何作答云云（見
      本院更一卷第120 頁），足見此項陳述僅屬其片面改口說
      詞，可信度甚低。
   2、被告使用之0000000000號行動電話，自94年7月25日晚間9
      時56分28秒許起至11時40分12秒止，多次密集與郭建宏持
      用之0000000000號行動電話（9 次）、0000000000號行動
      電話（1次），王進鴻所有之0000000000號行動電話（8次
      ）通聯，有行動電話通聯紀錄2 紙在卷可稽（見94偵1663
      4 號卷第82、83頁）。依據該通聯過程顯示，證人郭建宏
      於94年7月25日晚間9時56分28秒許以0000000000號行動電
      話與被告聯絡後，被告即於約2分鐘之後即9時58分27秒許
      與王進鴻聯絡，又直到約定及抵達交易會面地點前，被告
      一直持續密集以電話與王進鴻、甲○○保持聯繫，足以佐
      證郭建志所述「第1 通電話，其先要求被告聯絡醜猴是否
      有1 兩海洛因可賣及售價，甲○○有說要聯絡醜猴，但未
      說售價；之後再次聯絡，其表示1 兩的售價不要超過18萬
      元。再之後甲○○又打電話給其並稱有毒品，1 兩賣18萬
      元」等語，應無虛偽；亦徵被告接獲郭建志來電，獲知郭
      建志欲購海洛因後，並未回絕，亦未要求郭建志自行與王
      進鴻聯絡，而係立即同意代為聯絡王進鴻，並持續密集居
      間傳達買賣雙方關於本件毒品交易價格、數量、交付時地
      等事實之意思，王進鴻意圖販賣海洛因圖利，而允諾給予
      積極居間傳達聯絡雙方意思，使買賣海洛因達成合意之被
      告相當之報酬，亦與常理無違。其警詢所證上情堪可採信
      ，其於原審改口各情則無可信。
（四）販賣第一級毒品海洛因罪責甚重，被告郭建志於電話中託
      其向王進鴻詢問有無海洛因可賣，不到2 分鐘迅速著手與
      王進鴻連絡，接著密集於被告、郭建志、王進鴻間相互電
      話連絡，直至合意以1 兩海洛因18萬元為交易之價格、數
      量及後述之交貨時、地。堪認被告確係因證人王進鴻有說
      「交易完成後，要給被告1 萬元代價作為酬傭」，而萌生
      與王進鴻共同販賣（出售）第一級毒品之犯意聯絡，由被
      告繼續與王進鴻、郭建志交互聯絡，即被告與王進鴻間係
      屬相互利用對方之行為，由王進鴻提供毒品，被告代表王
      進鴻與買家郭建志聯絡交易之價格、數量及交易時地與方
      式而達成買賣海洛因之合意。至於被告對郭建志欲向王進
      鴻購賣海洛因部分雖亦有助力，惟其既已代表王進鴻而與
      王進鴻基於共同販賣海洛因之犯意聯絡，則其促成郭建志
      於94年5 月中旬買得海洛因及郭建志於同年7 月25日被捕
      後與王進鴻達成買入海洛因之意思表示合致，要屬其參與
      販售海洛因行為所生之反射結果，自無庸另論以幫助持有
      或施用海洛因之罪。
（五）郭建志於94年5 月中旬，先後兩次撥打甲○○（綽號「小
      飛俠」）所有門號0000000000號行動電話，請託甲○○向
      王進鴻詢問有無海洛因可出售及價格為何，甲○○乃以其
      上開行動電話撥打王進鴻（綽號「醜猴」）之門號000000
      0000號行動電話，告知王進鴻關於郭建志欲購買海洛因之
      事，甲○○並將王進鴻願意出售之海洛因數量、價格告知
      郭建志，使雙方達成海洛因買賣意思表示之合致，而向王
      進鴻購得海洛因，甲○○與王進鴻以此方式，共同販售海
      洛因予郭建志兩次，每次販售之金額為新台幣 (下同)
      8,000 元等情，業經證人郭建志於警詢證述明白（見警卷
      第16頁），郭建志於原審雖改稱：伊在94年5 月間並未向
      王進鴻購買海洛因，94年7 月25日為警查獲時，因為與甲
      ○○比較熟，就打電話給甲○○，因當時已經被抓了，希
      望藉此獲得輕判，而當時伊打賣給伊海洛因之「阿呆」、
      「天仔」之人，電話均打不通，伊在95年4 、5 月間認識
      甲○○時，即曾聽友人說王進鴻有在販賣海洛因，該友人
      有買過，毒品的品質不錯，該友人並告訴伊可透過甲○○
      聯絡到王進鴻，因為甲○○與王進鴻比較熟云云（見原審
      卷第132-135 頁）。惟郭建志並未指出該友人之真實姓名
      與年籍、住所以供本院查證，且該友人既曾向王進鴻買過
      海洛因，即可介紹被告直接向王進鴻購買，何須告訴被告
      可透過甲○○向王進鴻買，郭建志上開改口所稱各情顯與
      事理有違，不足採信。又郭建志此次為警查獲後，撥打被
      告上開門號之行動電話，透過被告向王進鴻購買海洛因的
      過程，各次通話之時間均甚短暫，最長者為151 秒，有上
      開通聯紀錄可按，按諸常理，販賣海洛因刑責極為重大，
      販賣之人均甚小心、謹慎，對於從未交易之人自會有警覺
      及防備之心，從而郭建志若從未透過甲○○向王進鴻購買
      海洛因，被告自無可能僅於電話中極短暫之通話，即決定
      居間與王進鴻共同販售上開重約1 兩，價值18萬之海洛因
      予郭建志，並與王進鴻共同攜帶海洛因至上開大帑殿ＫＴ
      Ｖ準備交付海洛因予郭建志。由此足堪佐認證人郭建志上
      開警詢所證屬實。被告與王進鴻共同此部分犯行亦堪認定
      。郭建志於警詢證稱94年5 月中透過被告向王進鴻購買海
      洛因2 次，每次0000-0000 元，無法確定究係8000或9000
      元，罪證有疑利益自應歸於被告，是本院認定此2 次販賣
      海洛因所得應均為8000元。
（六）按販賣第一級毒品海洛因乃法定本刑死刑、無期徒刑之重
      罪，被告與王進鴻若無藉此圖利之意圖，自無可能甘冒此
      重罪而共同販賣海洛因，此觀諸王進鴻於94年7 月26日被
      查獲之海洛因係以15萬元單獨販入，而欲以上開18萬元售
      出予郭建志賺取差價益可明瞭。
（七）綜上所述，被告本件犯罪事實堪可認定。
四、論罪部分：
（一）按犯罪之著手階段，係指行為人為實現犯意而開始實行犯
      罪構成要件之行為而言，販賣毒品，自應以毒販與購毒者
      就買賣毒品之內容有所合意（包括毒品之數量及價格）時
      ，應認已經著手販賣毒品之實施（最高法院89年度臺上字
      第2798號判決意旨足參）。核被告於94年5 月中旬連續販
      賣海洛因之行為係犯毒品危害防制條例第4 條第1 項販賣
      第一級毒品既遂罪；又其於94年7 月25日晚間基於圖利販
      售海洛因而與買家郭建志就買賣海洛因之價格、數量、交
      易事宜均已合意，於其與共犯王進鴻攜帶扣案海洛因毒品
      進行交易時即為警查獲所為，係犯毒品危害防制條例第4
      條第6 項、第1 項之販賣第一級毒品未遂罪。起訴書就此
      部分論以同條第1 項之販賣第一級毒品既遂罪，尚有未洽
      。又被告與共犯王進鴻所共同持有第一級毒品海洛因之低
      度行為，為販賣第一級毒品海洛因之高度行為所吸收，不
      另論罪。被告上開兩次販賣既遂及1 次販賣未遂，犯罪時
      間緊接，而犯同一基本構成要件之罪，顯係基於概括犯意
      為之，應依修正前刑法第56條連續犯之規定，論以一罪，
      並就併科罰金部分加重其刑（死刑、無期徒刑部分均不得
      加重）。被告行為後，刑法第56條連續犯之規定，業於94
      年1 月7 日修正刪除，同年2 月2 日公佈，並於95年7 月
      1 日施行，則被告之犯行，因行為後新法業已刪除連續犯
      之規定，此刪除雖非犯罪構成要件之變更，但顯已影響行
      為人刑罰之法律效果，自屬法律有變更，依刑法第2 條第
      1 項規定，比較新、舊法結果，仍應適用較有利於被告之
      行為時法律即舊法論以連續犯；按販賣第一級毒品罪之主
      要構成要件行為包括買賣雙方對毒品買賣價格及數量之合
      意與毒品及價金之交付行為，本件被告係居間聯絡而使郭
      建志與提供海洛因販賣之王進鴻達成買賣海洛因之合意，
      自屬參與販賣海洛因之構成要件行為，被告與案外人王進
      鴻間就本件販賣海洛因既遂及未遂之犯行，有犯意聯絡與
      行為分擔，自應論以共同正犯。刑法第28條原規定：「二
      人以上共同『實施』犯罪之行為者，皆為共同正犯。」新
      法修正為：「二人以上共同『實行』犯罪之行為者，皆為
      共同正犯。」將舊法之「實施」修正為「實行」。原「實
      施」之概念，包含陰謀、預備、著手及實行等階段之行為
      ，修正後僅共同實行犯罪行為始成立共同正犯。是新法共
      同正犯之範圍已有限縮，排除陰謀犯、預備犯之共同正犯
      。新舊法就共同正犯之範圍既因此而有變動，自屬犯罪後
      法律有變更，而非僅屬純文字修正，應有新舊法比較適用
      之問題（最高法院96年度台上字第934 號判決參照）。本
      件被告與王進鴻間既有犯意聯絡與行為分擔，無論依修正
      前或修正後之刑法第28條，均應論以共同正犯，適用新法
      並無較有利於被告之情形，自應適用修正前之刑法第28條
      。被告於85年間因違反肅清煙毒條例案件，經臺灣高雄地
      方法院判處有期徒刑3 年2 月確定，於88年8 月5 日縮短
      刑期假釋出監；惟於假釋期間之88年間因施用毒品案件，
      經執行觀察勒戒、強制戒治，上開假釋因而遭撤銷，自90
      年2 月22日入監執行殘刑，後於93年9 月1 日縮刑期滿執
      行完畢，有臺灣高等法院被告前案紀錄表一份在卷可參，
      被告於執行完畢後5 年內，故意再犯本件有期徒刑以上之
      罪，不論依修正前之刑法第47條，或修正後之刑法第47條
      第1 項之規定，均構成累犯，對被告而言適用新法並無較
      為有利之情形，應依行為時之修正前刑法第47條規定論以
      累犯，並遞加重其刑，惟就死刑、無期徒刑部分，依法不
      得加重。原審以被告共同販賣第一級毒品，事證明確而予
      論科，固非無見。惟原判決就被告於94年7 月26日凌晨被
      查獲販賣海洛因未遂部分，論以既遂犯，尚有未合。被告
      上訴意旨否認犯罪，固無理由，惟原判決既有上開可議，
      自應由本院予以撤銷改判。本院審酌被告係居間聯絡而使
      郭建志與提供海洛因販賣之王進鴻達成買賣海洛因之合意
      而參與販賣海洛因之構成要件行為，其參與之情節較為輕
      微，且兩次販賣既遂所得僅共計1 萬6 千元，而被查獲扣
      案之海洛因僅38.69 公克，與販賣數量動輒數百公克或數
      公斤、數十公斤之毒梟，自不可等量齊觀，本院認被告犯
      罪情節尚堪憫恕，情輕法重，雖處以法定最低刑無期徒刑
      仍嫌過重，爰依刑法第59條之規定減輕其刑。按刑法第59
      條於94年2 月2 日修正公佈，95年7 月1 日施行，惟新法
      規定係就刑之酌減審認標準予以明文化，非屬法律之變更
      （最高法院95年5 月23日刑事庭第8 次會議決議參照）。
      準此，刑法第2 條第1 項關於法律變更所生新舊法比較適
      用之規定，即無適用之餘地，自應適用修正後刑法第59條
      。又被告所犯販賣第一級毒品罪，法定本刑為死刑或無期
      徒刑，被告行為後，法律變更，最高法院95年第8 次刑事
      庭會議決議：「新法施行前，犯法定本刑為死刑、無期徒
      刑之罪，有減輕其刑之原因者，新法施行後，應依新法第
      2 條第1 項之規定，適用最有利於行為人之法律」。被告
      行為時依舊刑法第64條第2 項規定：死刑減輕者，為無期
      徒刑，或15年以下12年以上有期徒刑，新刑法則規定：死
      刑減輕者，為無期徒刑；舊刑法第65條第2 項規定：無期
      徒刑減輕者，為7 年以上有期徒刑，新刑法則規定無期徒
      刑減輕者，為20年以下15年以上有期徒刑。經比較新舊法
      結果，以舊法較有利被告，依刑法第2 條第1 項前段之規
      定，自應適用較有利於被告之行為時法律，即修正前刑法
      第64條第2 項、第65條第2 項規定減輕之，並先加重後減
      輕之。又審酌被告為圖私利，竟起意參與共同販賣第一級
      毒品海洛因，危害國民健康及社會治安，並造成毒品泛濫
      之危險，且扣案之海洛因數量非鉅，犯罪情節尚非重大，
      及其雖著手販賣扣案之海洛因但於交易未完成前遭警查獲
      ，此部分尚未造成毒品交付後之實質危害及其犯後仍未能
      全部坦承犯行等一切情狀，量處如主文第二項所示之刑。
（二）扣案如附表編號1所示之海洛因3包，應依毒品危害防制條
      例第18條第1 項前段規定，應沒收銷燬之，至鑑驗耗損部
      分之毒品業已滅失，無庸為沒收銷毀之諭知；而包裝上開
      海洛因所用之包裝袋3 只，經送法務部調查局鑑驗之結果
      ，雖經與毒品分開秤重，其包裝重2.05公克，但法務部調
      查局一般係以傾倒之方式，將包裝袋內之海洛因倒出與包
      裝袋分離而稱重，必要時亦會輔以刮杓刮取袋內粉末，然
      無論依何種方式分離，包裝袋內均有極微量之海洛因殘留
      ，業經法務部調查局以93年3 月19日調科壹字第09300113
      060 號函釋在案（見原審卷第243 頁），足認前揭空包裝
      袋3 只內含極微量之第一級毒品海洛因殘留而無法析離，
      亦應視同第一級毒品，併依上開規定宣告沒收銷燬。另扣
      案如附表編號2 、3 所示之行動電話話機（均各含ＳＩＭ
      卡1 張；按行動電話門號固係使用者向電信公司租用，然
      終止門號租用契約後，仍無庸返還該ＳＩＭ卡，足認該Ｓ
      ＩＭ卡屬各租用門號者所有而非出租門號之電信公司所有
      ），分別係被告及共同正犯王進鴻所有，業經被告及共犯
      王進鴻供承在卷（見原審卷第184 、185 、195 頁），且
      各係供渠等聯絡販賣本件第一級毒品之罪所用之物，亦已
      認定如前。自應均依同條例第19條第1 項規定宣告沒收；
      又未扣案之王進鴻所有販賣海洛因所得共1 萬6 千元，應
      依同條項為連帶沒收之宣告，如全部或一部不能沒收時，
      應以被告及共同正犯王進鴻之財產連帶抵償之。此外，證
      人即共犯王進鴻所有扣案之另一支序號000000000000000
      之銀色手機，業據王進鴻供陳與本件犯罪無關（見原審卷
      第185 頁）；又證人郭建志所持用扣案另一支手機，亦非
      供被告販賣毒品所用之物。此外，證人郭建志經警查獲時
      所查扣之毒品，係郭建志另向阿呆購買之毒品，故亦與被
      告本件犯罪無涉。至於扣案73500 元現金，雖係自共犯王
      進鴻身上扣得，但王進鴻經查獲時，根本尚未交付3 包海
      洛因毒品予郭建志，亦尚未向郭建志收取該毒品之對價，
      顯非販毒所得或所用之物，此亦經王進鴻於警詢中證述在
      卷，自與本案無關，故均不予宣告沒收，併此說明。
據上論斷，應依刑事訴訟法第369條第1項前段、第364條、第299
條第1 項前段，毒品危害防制條例第4 條第1 項、第18條第1 項
前段、第19條第1項前段，刑法第11條、第2條第1項前段、第59
條，修正前刑法第28條、56條、第47條，判決如主文。
本案經檢察官郭振昌到庭執行職務。
中　　華　　民　　國　　96　　年　　7 　　月　　12　　日
                  刑事第八庭    審判長法官　 李炫德
                                      法官　 陳志銘
                                      法官　 蔡國卿
以上正本證明與原本無異。
如不服本判決應於收受本判決後10日內向本院提出上訴書狀，其
未敘述上訴理由者，並得於提起上訴後10日內向本院補提理由書
狀（均須按他造當事人之人數附繕本）「切勿逕送上級法院」。
中　　華　　民　　國　　96　　年　　7 　　月　　12　　日
　　　　　　　　　　　　　　　　　　　書記官  楊茱宜
附錄本判決論罪科刑法條：
毒品危害防制條例第4 條第1 項：
製造、運輸、販賣第一級毒品者，處死刑或無期徒刑；處無期徒
刑者，得併科新臺幣1 千萬元以下罰金。
┌────────────────────────────┐
│附表                                                    │
├────────────────────────────┤
│1、海洛因3包（合計驗後淨重38.69公克，空包裝重2.05公克） │
├────────────────────────────┤
│2、甲○○所有之門號0000000000號行動電話話機（含SIM卡）  │
├────────────────────────────┤
│3、王進鴻所有之門號0000000000號之紅色行動電話話機（序號 │
│   00000000000000；含SIM卡）。                          │
└────────────────────────────┘
